臺灣屏東地方法院民事判決　　　　　　　　　　　　　九十三年度訴字第四七九號
　　原　　　告　財政部國有財產局台灣南區辦事處
　　法定代理人　乙○○
　　訴訟代理人　章成驥
　　被　　　告　甲○○
右當事人間侵權行為損害賠償事件，本院於民國九十四年一月二十六日言詞辯論終結
，判決如下：
    主      文
被告應給付原告新臺幣萬元，及自民國九十三年十月三十日起至清償日止，按週年
利率百分之五計算之利息。
原告其餘之訴駁回。
訴訟費用由被告負擔百分之五，餘由原告負擔。
本判決原告勝訴部分得假執行。
原告其餘假執行之聲請駁回。
    事實及理由
一、原告起訴主張：被告明知坐落屏東縣高樹鄉○○○段一七○三、一七○六、一九
    六二地號土地（下稱系爭三筆土地）為原告管理之國有土地，竟受僱於訴外人即
    姓名年籍不詳綽號「阿宏」之成年男子，而與「阿宏」及其他數名不詳姓名年籍
    之成年男子共同於民國九十二年七月十九日十九時至同日二十三時四十分許，於
    系爭三筆土地上由二名不詳姓名年籍之男子駕駛挖土機，負責挖取砂石，並將上
    開土地上之砂石挖取後，放置於被告所駕駛之車牌號碼Ｓ三─九六三號營業大貨
    車及其他訴外人所駕駛之之營業大貨車上，再由被告及其他人負責將上開挖土機
    所盜採之砂石載離現場，嗣於同日二十三時四十分許經警當場查獲，現場並遺留
    遭渠等挖掘後所造成之坑洞，分別為系爭一六九二地號面積約○‧○三四六公頃
    、系爭一七○三地號約○‧○一八公頃、系爭一七○六地號約○‧○○五公頃，
    合計遭挖掘面積五百七十六平方公尺，深度約七點五公尺，致原告受有損害，且
    需支出因回填土方用以回復原狀之必要費用新臺幣（下同）一百零八萬元。爰依
    侵權行為法律關，請求(一)被告應給付原告一百零八萬元，及自起訴狀繕本送達翌
    日即九十三年十月三十日起至清償日止，按週年利率百分之五計算之利息；(二)願
    供擔保請准宣告假執行。
二、被告則以：其係於上開事發當天受僱他人到現瑒，當天現場挖掘的地方沒有那麼
    大，到場時現場並不是平地，是有高低起伏，其不應負全部責任等語置辯。
三、兩造不爭執事項：
  (一)原告主張被告與姓名年籍不詳之訴外人數名，於九十二年七月十九日約十九時至
    同日二十三時四十分許，共同在系爭三筆土地上盜採砂石並載離現場，嗣於同日
    二十三時四十分許經警當場查獲，現場並遺留挖掘後所造成之坑洞，分別為系爭
    一六九二地號面積約○‧○三四六公頃、系爭一七○三地號約○‧○一八公頃、
    系爭一七○六地號約○‧○○五公頃，合計遭挖掘面積五百七十六平方公尺，深
    度約七點五公尺之事實，經本院依職權調取本院九十二年度易字第六八八號竊盜
    案件刑事全案卷宗閱明無訛，亦為被告所不爭執，堪信為真實。
  (二)九十二年七月十九日事發當天晚上，總計有五台營業大貨車於現場載運砂石各三
    趟，系爭三筆土地所在地即屏東縣高樹鄉○○○段土地之砂石價格為每立方公尺
    二百五十元，業據證人即屏東縣警察局保安隊國土保持小組警員丙○○到庭證述
    （見本院卷第六一至六四頁）及屏東縣政府九十三年八月六日屏府工利字第○九
    三○一四六三○一號函附卷可稽（見本院卷第十七頁），亦為被告所不爭，足認
    為真實。
  (三)被告與其他姓名年籍不詳之訴外人於上開時地所駕駛用以載運砂石之營業大貨車，
    每車所載運之砂石數量以八立方公尺計算。
四、按因故意或過失，不法侵害他人之權利者，負損害賠償責任，民法第一百八十四
    條第一項前段定有明文。本件被告與姓名年籍不詳之訴外人共同於原告管理之系
    爭三筆土地上盜採砂石，致原告受有損害，而此損害與被告之行為具有相當因果
    關係，被告自應與其他共同侵權行為人對原告負連帶損害賠償責任。原告另主張
    因被告及其他訴外人共同盜採砂石之行為，造成現場遭挖掘面積合計達五百七十
    六平方公尺，深度約七點五公尺，致原告受有損害，而回復原狀所需支出回填土
    方費用為一百零八萬元，均應由被告負擔等語，被告則以前揭情詞置辯，本件主
    要爭執茲在於：原告因被告之侵權行為所得請求之損害賠償金額為何？
五、經查：
　(一)就九十二年七月十九日查獲當天晚上共計有五台營業大貨車於現場載運砂石，共
　  計三趟，每台車之載運量為八立方公尺等情，為兩造所不爭，亦與證人即屏東縣
    警察局保安隊國土保持小組警員丙○○到庭證稱：當天晚上現場有兩部挖土機在
    作業，伊於到現場途中每次有三至五部車進入，看到的過程連同查獲時共有三趟
    ，每部砂石車都是裝滿才運走，一般核准的砂石車容量是七立方公尺，當天的車
    沒有加護欄，但砂石車的內容物呈圓錐狀，應超過七立方公尺，而現場的坑洞很
    大一定是很多個晚上造成的，從伊查獲前的一兩個月就已經有盜採的現象等語（
    見本院卷第六二、六三頁）大致相符，並有被告所駕駛車牌號碼Ｓ三－九六三號
    自大貨車異動登記書附卷可稽（見本院卷第五一至五六頁），堪認為真實。從而
    ，於九十二年七月十九日當天晚上，被告與其他訴外人共同挖採之砂石數量為一
    百二十立方公尺，即堪予認定。
　(二)原告雖主張系爭三筆土地上現場遭挖掘遺留之坑洞面積合計達五百七十六平方公
　  尺，深度約七點五公尺，估計回復原狀所需回填之土方為四千三百二十立方公尺
    ，均應由被告負賠償責任云云，惟被告係於九十二年七月十九日經查獲當天受僱
    到場載運砂石，業據前述，又據證人丙○○前開證述可知原告主張現場所遺留之
    大面積坑洞應係多日之盜採行為所致，原告復無法提出事證證明被告於查獲前即
    持續參與盜採行為，又除查獲當日以外所造成的土地坑洞與被告之行為有何因果
    關連，則原告主張除查獲當天盜採之砂石數量外，系爭三筆土地其餘遭盜採砂石
    所受之損害，亦應由被告負賠償之責，即不足採。
  (三)綜上，被告與其他訴外人於上開時地挖採之砂石數量為一百二十立方公尺，又依
    系爭三筆土地坐落地段之當地砂石價格為每立方公尺二百五十元，則原告因被告
    之行為所致損害回復原狀所需支出之必要費用為三萬元，洵堪認定。
六、綜上所述，原告依侵權行為法律關係，請求被告給付三萬元，及自起訴狀繕本送
    達翌日即九十三年十月三十日起至清償日止，按週年利率百分之五計算之利息，
    即有理由，應予准許，逾此範圍，即無理由，應予駁回。
七、本件所命被告給付原告之金額並未逾五十萬元，就原告勝訴部分，爰依民事訴訟
    法第三百八十九條第一項第五款規定，依職權宣告假執行，原告就此部分聲請願
    供擔保請求為假執行之宣告，即無必要；又逾此部分之假執行聲請，亦失所附麗
    ，應予駁回。
八、結論：原告之訴為一部有理由，一部無理由，依民事訴訟法第七十九條、第三百
    八十九條第一項第五款，判決如主文。
中　　　華　　　民　　　國　　九十四　　年　　　二　　　月　　 十六 　　日
                                    臺灣屏東地方法院民事第一庭
                                             審判長法官　羅心芳
                                             法　　　官　翁世容
                                             法      官  林雅莉
正本係照原本作成。
如不服本判決，應於收受送達後二十日內向本院提出上訴書狀，其未表明上訴理由者
，應於提出上訴後二十日內向本院補提理由書狀（均須按他造當事人之人數附繕本）
。
                                             法院書記官  黃佳惠
中　　　華　　　民　　　國　　九十四　　年　　　二　　　月　　 十六 　　日
